【裁判字號】    89,訴,1697
【裁判日期】    900315
【裁判案由】    妨害自由等
【裁判全文】
臺灣桃園地方法院刑事判決                        八十九年度訴字第一六九七號
    公  訴  人  臺灣桃園地方法院檢察署檢察官
    被      告  甲○○
    被      告  乙○○
    被      告  丙○○
右列被告因妨害自由等案件，經檢察官提起公訴（八十九年度偵字第一二八六三號、
第一七五五四號），本院判決如左：
    主  文
乙○○共同以非法方法剝奪人之行動自由，處拘役貳拾日，如易科罰金，以佰元折
算壹日；其餘被訴傷害部分，公訴不受理。
丙○○共同以非法方法剝奪人之行動自由，處拘役貳拾日，如易科罰金，以佰元折
算壹日；其餘被訴傷害部分，公訴不受理；被訴恐嚇部分，無罪。
甲○○部分，公訴不受理。
    事  實
一、乙○○、丙○○於民國八十九年四月二十日凌晨二時三十分許，在桃園縣中壢市
    ○○街十二號ＧＲＡＮＧＥ  ＰＵＢ前，因為細故與甲○○發生爭執，乙○○、
    丙○○即基於共同犯意聯絡，共同聯手毆打甲○○，甲○○亦基於傷害之犯意，
    出手毆打乙○○身體，甲○○、乙○○遂因此分別受有傷害（關於傷害部分，業
    分據甲○○、乙○○二人均撤回告訴）。隨後，乙○○、丙○○復共同將甲○○
    強行拉入ＧＲＡＮＧＥ  ＰＵＢ內，剝奪甲○○的行動自由，並繼續毆打甲○○
    ，乙○○同時並以要丙○○拿鋁棒來將甲○○打死等語恐嚇甲○○，致甲○○心
    生畏懼，足生危害於安全。嗣因甲○○向乙○○、丙○○二人道歉後，始得離去
    。
二、案經甲○○訴由桃園縣警察局中壢分局移送臺灣桃園地方法院檢察署檢察官偵查
    起訴。
    理  由
甲、有罪部分：
一、訊據被告乙○○、丙○○二人均矢口否認有何右揭妨害自由犯行，一致辯稱：伊
    二人並沒有把甲○○強拉進入ＰＵＢ裡面毆打云云；被告乙○○且另辯稱：伊也
    沒有叫丙○○拿鋁棒來將甲○○打死云云。惟查：被告乙○○、丙○○二人之右
    揭妨害甲○○行動自由之事實，業據被害人甲○○指訴綦詳，並經證人林偉雄、
    鍾元培二人於檢察官偵查中分別到庭結證：「．．．甲○○之後有與乙○○、丙○○一塊進ＰＵＢ，甲○○看樣子是被強拉進去，之後，又有五、六個人進去Ｐ
    ＵＢ．．」、「．．乙○○跟丙○○有說要打給他死之類的話，之後，甲○○是
    在道歉之後才離開．．」等語，亦核與被害人甲○○之指訴情節相符合，堪認甲○○之指訴被告乙○○、丙○○二人之右揭所為，屬實無訛，是被告乙○○、丙○○二人上揭所辯，顯僅係屬卸責之詞，不足採信。此外，本件另有天祥醫院為
    甲○○所出具之驗傷診斷書乙份、及傷害情況照片數幀附卷資佐可參，被告乙○○、丙○○二人右揭犯行均堪認定，應予依法論科。
二、核被告乙○○、丙○○二人右揭所為，均係犯刑法第三百零二條第一項之妨害自
    由罪。被告乙○○、丙○○二人之間，有犯意聯絡及行為分擔，為共同正犯。至
    被告乙○○於剝奪被害人甲○○行動自由之行為繼續中，同時並以要丙○○去拿
    鋁棒來將甲○○打死等語恐嚇甲○○，乃僅係屬包含於妨害被害人甲○○自由之
    同一意念之中，縱其所為，已合於刑法第三百零五條之恐嚇危害安全之情形，惟
    因此所侵害者，仍係屬於被害人甲○○之自由法益，故核此情形，應視為妨害甲○○自由之部分行為，本件公訴意旨認被告乙○○之上情所為，係另犯刑法第三
    百零五條之恐嚇危害安全罪，且應與其上揭所犯之妨害自由罪，予以分論併罰，
    已容有未洽，附此敘明。次按，被告乙○○、丙○○二人於行為後，刑法第四十
    一條業於九十年一月四日修正，同年月十日經總統公布，已於同年月十二日生效
    ，修正後之刑法第四十一條第一項前段規定：「犯最重本刑為五年以下有期徒刑
    以下之罪，而受六個月以下有期徒刑或拘役之宣告，因身體、教育、職業、家庭
    之關係或其他正當事由，執行顯有困難者，得以一元以上三元以下折算一日，易
    科罰金。」而比較新舊法規定之結果，以修正後規定有利於被告二人，自應適用
    修正後之法律規定。爰審酌被告乙○○、丙○○二人之犯後態度，並另參其犯罪
    動機、目的、手段、品性、素行等一切情狀，各量處如主文所示之刑，同時並諭
    知易科罰金之折算標準，以資懲儆。
乙、無罪部分：
一、公訴意旨另略以：被告乙○○於右揭時地以要被告丙○○拿鋁棒來將甲○○打死
  等語恐嚇甲○○，致甲○○心生畏懼，足生危害於安全。因認被告丙○○亦共同
    涉有刑法第三百零五條之恐嚇危害安全罪。
二、按犯罪事實應依證據認定之，無證據不得推定其犯罪事實；又不能證明被告犯罪
    者，應諭知無罪之判決，刑事訴訟法第一百五十四條、第三百零一條第一項分別
    定有明文。次按，刑法上之共同正犯，乃必須對於犯罪行為，彼此之間，互有犯
    意聯絡或行為分擔，始足當之，而查本件，被告乙○○當時雖有以要被告丙○○
    去拿鋁棒來將甲○○打死等語恐嚇甲○○，然按，被告丙○○則並無因此而果真
    去拿鋁棒前來，顯見被告丙○○就此一部分，與被告乙○○並無任何犯意聯絡或
    行為分擔，此一部分乃僅係屬於被告乙○○一人之所為，自不能入被告丙○○於
    罪。此外，復查無其他積極證據，足資證明被告丙○○有何恐嚇犯行，核其犯罪
    嫌疑屬有不足，揆諸首揭規定，此部分自應為被告丙○○無罪判決之諭知。
丙、不受理部分：
一、公訴意旨詳如附件檢察官起訴書所記載（如附件）。
二、按告訴乃論之罪，告訴人於第一審辯論終結前得撤回其告訴，又告訴經撤回者，
    法院應諭知不受理之判決，刑事訴訟法第二百三十八條第一項、第三百零三條第
三款定有明文。查本件告訴人甲○○告訴被告乙○○、丙○○二人共同傷害、及
    告訴人乙○○亦告訴被告甲○○傷害部分，檢察官認被告甲○○、乙○○、丙○○三人，關於此部分，均係犯刑法第二百七十七條第一項之傷害罪，依刑法第二
    百八十七條之規定，須告訴乃論。茲據告訴人甲○○、乙○○二人於本院調查中
    ，就此部分均已當庭表明撤回告訴，揆諸首揭規定，本件被告甲○○、乙○○、
    丙○○三人，關於此部分，自均應諭知不受理之判決。
丁、據上論斷，應依刑事訴訟法第二百九十九條第一項前段、第三百零一條第一項、
    第三百零三條第三款，刑法第二條第一項前段、第二十八條、第三百零二條第一
    項、修正後刑法第四十一條第一項前段，罰金罰鍰提高標準條例第一條前段、第
    二條，判決如主文。
本案經檢察官鄭重文到庭執行職務。
中      華      民      國      九十    年      三      月      十五    日
                                臺灣桃園地方法院刑事第一庭
                                      法  官  呂  仲  玉
右正本證明與原本無異。
如不服本判決，應於判決送達後十日內向本院提出上訴狀( 應附繕本 )，上訴於
臺灣高等法院。
                                      書記官  劉  晨  輝
中        華        民        國   九十   年   三   月    二十八    日
論罪法條：
刑法第三百零二條
私行拘禁或以其他非法方法，剝奪人之行動自由者，處五年以下有期徒刑、拘役或三
百元以下罰金。
因而致人於死者，處無期徒刑或七年以上有期徒刑，致重傷者，處三年以上十年以下
有期徒刑。
第一項之未遂犯罰之。


司法院資訊處製作；財團法人民間司法改革基金會備份。
